臺灣臺南地方法院刑事判決
111年度易字第580號
公  訴  人  臺灣臺南地方檢察署檢察官
被      告  阮玉雪


上列被告因詐欺案件，經檢察官提起公訴（111年度偵字第8783
號），本院判決如下：
    主  文
阮玉雪無罪。
    理  由
一、公訴意旨略以：被告阮玉雪前在某越南按摩店工作，因而結
    識捧場之熟客鄭永昌，其自始即無清償借款之意願，竟意圖
    為自己不法所有，基於詐欺取財之犯意，於民國104年1月4
    日，在臺南市永康區永大路三段附近某處，佯以其父母住院
    需要一筆住院費，被高利貸逼得受不了云云，向鄭永昌借款
    ，且簽發面額新臺幣（下同）50萬元本票（本票號碼：NOOO
    OOOO）1紙及提供身分證正反面影本供擔保，藉此取信鄭永
    昌，致鄭永昌陷於錯誤，如數借貸現金50萬元予被告，因認
    被告涉犯刑法第339條第1項詐欺罪嫌。
二、按犯罪事實應依證據認定之，無證據不得認定其犯罪事實；
    又不能證明被告犯罪者，應諭知無罪之判決，刑事訴訟法第
    154條第2項、第301條第1項分別定有明文。次按認定犯罪事
    實所憑之證據，雖不以直接證據為限，間接證據亦包括在內
    ，然而無論直接或間接證據，其為訴訟上之證明，須於通常
    一般之人均不致有所懷疑，而得確信其為真實之程度者，始
    得據為有罪之認定，倘其證明尚未達到此一程度，而有合理
    之懷疑存在時，即應為無罪之判決。
三、公訴意旨認被告涉犯上開罪嫌，係以：①被告於警詢及偵訊
    之供述；②證人即告訴人鄭永昌於警詢及偵查中之指訴；③鄭
    永昌提出之本票影本及被告之身分證影本各1紙；④內政部警
    政署刑事警察局指紋鑑定書（刑紋字第OOOOOOOOOO號）、筆
    跡鑑定書（刑鑑字第OOOOOOOOOO號）各1份，為其論罪之依
    據。
四、訊據被告固不爭執上開本票上之「阮玉雪」簽名及指印係其
    所有，惟否認有何詐欺犯行，辯稱：我不認識鄭永昌，完全
    沒有跟鄭永昌借錢，不知道為什麼有這張本票，也不知道為
    什麼本票上有我的簽名及指印等語。經查：　　
（一）被告於104年1月4日，在臺南市永康區永大路三段附近，
      向鄭永昌借款，並於同日簽發面額50萬元本票（票號OOOO
      OOOO）及提供身分證影本供擔保一情，業據證人鄭永昌於
      警詢、偵訊及本院指訴明確，並經證人鄧錦鸞於偵查及本
      院證稱：伊與被告之前是永大路養生館同事，經由被告介
      紹而認識鄭永昌，伊個人有跟鄭永昌借款，有簽本票，伊
      不知道被告有無跟鄭永昌借款等語（卷宗編號詳如附表，
      卷1第155-156頁，院卷第57-62頁），且有鄭永昌提出之
      上開本票及被告之身分證影本各1紙在卷（卷1第7、139頁
      ），該本票上之「阮玉雪」簽名及指印，經送鑑定結果，
      確係被告之筆跡及指紋無誤，有內政部警政署刑事警察局
      筆跡鑑定書（刑鑑字第OOOOOOOOOO號）、指紋鑑定書（刑
      紋字第OOOOOOOOOO號）各1份為憑（卷1第161-163、127-1
      32頁），該身分證影本則經被告於偵訊時確認係其之前之
      身分證無訛（卷1第138頁），堪認被告應有於上開時、地
      向鄭永昌借款，被告抗辯其完全不認識鄭永昌，未向鄭永
      昌借款云云，不足採信。至於借款金額是否即為本票票面
      額50萬元，因涉及鄭永昌實際交付金額為何，此部分事證
      未臻明確，本院尚難遽以認定，附此敘明。
（二）按刑法第339條第1項詐欺罪之成立，以意圖為自己或第三
      人不法所有，以詐術使人將本人或第三人之物交付為要件
      ，所謂以詐術使人交付，必須被詐欺人因其詐術而陷於錯
      誤，若其所用方法，不能認為詐術，亦不致使人陷於錯誤
      ，即不構成該罪。又債務人於債之關係成立後，如有債務
      不履行之情形，在一般社會經驗上可能之原因甚多，縱令
      債務人事後出於惡意而有遲延給付或不為給付之情形，茍
      查無足以證明其在取得對方給付或約定給付時，即自始故
      意藉此從事詐財之積極證據，仍不得僅以事後違反債信之
      客觀事態，推定被告原有詐欺取財之不法所有意圖。
（三）證人鄭永昌於本院證稱：被告當時係以家裡需要用錢為由
      向伊借款，伊是去永大路按摩店找被告同事收錢，是該同
      事介紹而認識被告，認識沒多久，被告開口說需要用錢，
      就借給她，借錢之前，伊跟被告並不熟識，沒有算利息，
      伊認為被告是從越南來台，應該很窮、很困難，所以才借
      錢給被告等語（院卷第63、65-67頁）。足見鄭永昌借款
      當時，跟被告認識不久，雙方並無信任基礎，聽聞被告以
      家裡急需為由借款，其內心同情被告自越南來台工作之處
      境，即在被告簽發本票及提供身分證影本供擔保後，同意
      借款；準此，本案之借款情形，依一般社會常情而言，本
      有相當之信用風險，然鄭永昌於評估雙方熟識程度、被告
      工作（即還款能力）、擔保情形等條件後，仍願意承擔風
      險而借款予被告，客觀上即難認被告有何施用詐術之行為
      ，亦難認鄭永昌有何陷於錯誤之情事。至被告事後雖未依
      約還款，鄭永昌亦求償無門，惟依上開說明，未能償還借
      款之原因有諸多可能，基於嚴格證明法則，不能僅憑被告
      事後未能還款或躲避債務，逕以推論被告借款之初即無清
      償之意。
（四）綜上，公訴意旨所舉之證據，並不足證明被告借款時主觀
      上即有不法所有意圖，或客觀上有施用詐術之行為，無從
      使本院形成有罪之確信，復查無其他積極證據，足認被告
      確有詐欺犯行，本件即屬不能證明被告犯罪，參諸前揭說
      明，依法應諭知無罪之判決。
據上論斷，依刑事訴訟法第301條第1項，判決如主文。　
本案經檢察官郭文俐提起公訴，檢察官紀芊宇到庭執行職務。
中　　華　　民　　國　　111 　年　　9 　　月　　19　　日
　　　　　　　　　刑事第十一庭  審判長法　官　陳淑勤
　　　　　　　　　　　　　　　　　　　法　官　張郁昇
　　　　　　　　　　　　　　　　　　　法　官　周宛瑩
以上正本證明與原本無異。
如不服本判決應於收受本判後20日內向本院提出上訴書狀，並應
敘述具體理由。其未敘述上訴理由者，應於上訴期間屆滿後20日
內向本院補提理由書狀（均須按他造當事人之人數附繕本）「切
勿逕送上級法院」。
  　　　　　　　　　　　　　　      　書記官　李諾櫻
中　　華　　民　　國　　111 　年　　9 　　月　　19　　日
附表：卷宗編號索引
【卷1】台南地檢110年度他字第3023號
【卷2】台南地檢111年度他字第1563號
【卷3】台南地檢111年度偵字第8783號
【院卷】本院111年度易字第580號